臺灣臺北地方法院民事裁定
110年度仲聲字第1號
聲  請  人  GUNVOR SINGAPORE PTE LTD（即貢渥新加坡私人有
            限公司）


法定代理人  Patrick Henry Bernard Martin Jean Rohr

代  理  人  陳黛齡律師
            蘇孝倫律師           
相  對  人  億昇倉儲企業股份有限公司（即YEAR SUN CHEMITA
            NKS TERMINAL CORP）

法定代理人  邱永堂  
代  理  人  林瑤律師 
            黃欣欣律師
            陳緯人律師
上列當事人間外國商務仲裁判斷聲請承認事件，本院裁定如下：
    
    主  文
新加坡國際仲裁中心（SIAC）於民國一○九年（西元二○二○年）
十一月十七日所為案件編號三六○ OF 二○一八(SIAC ARBITRATIO
N NO.360 OF 2018)號仲裁判斷，准予承認。
聲請費用新臺幣肆仟元由相對人負擔。    
    理  由
一、聲請意旨略以：
  ㈠兩造於民國107年10月8日簽訂LS00000000號合同（下稱系爭
    第一份合同），嗣於107年10月19日簽訂LS00000000號合同
    （下稱系爭第二份合同，與系爭第一份合同合稱系爭合同）
    ，並均於系爭合同第17.3條、第17.4條分別約定「本合同產
    生的或者與此有關的爭議（包括與本合同本身是否成立、有
    效性或者終止有關的問題）應遞交給新加坡國際仲裁中心（
    『SIAC』）並最終按照當時生效的SIAC仲裁規則（『SIAC規則』
    ），在新加坡仲裁解決，本條援引納入SIAC規則。」、「仲
    裁庭由獨任仲裁員組成，這名仲裁員由雙方當事人在三十(3
    0)個日曆日内協定或者（若雙方當事人未達成一致）由時任
    的SIAC仲裁院院長任命。仲裁語言為英語。仲裁地點及場所
    應為新加坡。」（下稱系爭仲裁協議條款）。又為因應電子
    通訊快速發展之現況，系爭合同之締約過程，均係由聲請人
    先以電子郵件檢附檔案之方式，傳送雙方最終修訂版合同内
    容予相對人，相對人確認並於合同内容蓋用相對人之公司印
    章後，同樣以電子郵件檢附檔案之方式，將用印後之合同回
    傳予聲請人，兩造即達成合意，足認兩造有仲裁合意，成立
    仲裁協議。
  ㈡嗣因兩造發生履約爭議，相對人於107年12月21日依系爭仲裁
    協議條款，向新加坡國際仲裁中心（SIAC)提付仲裁，主張
    聲請人應負損害賠償責任；於該仲裁程序進行中，聲請人提
    出反請求，主張相對人應負損害賠償責任，兩造均未爭執仲
    裁協議之真正，並均委任律師代理，依新加坡國際仲裁中心
    仲裁規則（第六版）（Arbitration Rules of the Singapo
    re International Arbitartion Centre）進行多次書狀交
    換並就爭點為實質辯論，及委請專家出具專家書面意見，仲
    裁人更於109年3月23日至27日連續5日開庭，調查證據及審
    理後，於109年11月17日作成案號360 OF 2018(SIAC ARBITR
    ATION NO.360 OF 2018)之仲裁判斷（下稱系爭仲裁判斷）
    ，認定依系爭第一份合同，相對人應給付聲請人美金303,55
    5元，及自107年10月31日(含）起至清償日（不含）止按年
    利率6.30688%計算之利息，及仲裁費用新加坡幣504,407.09
    元；依系爭第二份合同，相對人應給付聲請人美金3,055,09
    6元，及自107年12月3日（含）起至清償日（不含）止按年
    利率6.37888%計算之利息，及仲裁費用新加坡幣504,407.09
    元，惟相對人迄今尚未履行系爭仲裁判斷。爰依仲裁法第48
    條規定，聲請依法准予承認系爭仲裁判斷等語。
二、相對人則以：
  ㈠聲請人提出之聲證1-1及1-2號即107年10月8日電子郵件暨系
    爭第一份合同、107年10月19日電子郵件暨系爭第二份合同
    僅為影本，並非仲裁法第48條第1項第2款規定所應檢附之仲
    裁協議原本或經認證之繕本，與法定程式不符，若聲請人未
    補正即應駁回其聲請。
  ㈡聲請人濫用契約制度，於未受損害下詐取賠償，違反我國公
    序良俗；又系爭仲裁判斷違背正當程序保障，嚴重侵害相對
    人之聽審權、陳述權，屬程序上公序良俗之違反，應依仲裁
    法第49條第1項第1款之規定駁回其聲請。
  ㈢系爭仲裁判斷違反新加坡國際仲裁法第24條(b)項規定之自然
    正義原則，即違反兩造兼聽法則，且未審酌相對人所提出聲
    請人無損害之重要爭點，並違反新加坡國際仲裁法第3條、
    模範法第18條之規定，未賦予當事人平等陳述機會而駁回相
    對人提出專家意見說明之證據聲請，足認有仲裁法第50條第
    3款、第5款所定欠缺正當程序，及仲裁程序違反仲裁地法之
    情事，而應駁回該承認仲裁之聲請等語。
三、經查：
  ㈠按在中華民國領域外作成之仲裁判斷或在中華民國領域內依
    外國法律作成之仲裁判斷，為外國仲裁判斷。外國仲裁判斷
    ，經聲請法院裁定承認後，於當事人間，與法院之確定判決
    有同一效力，並得為執行名義；外國仲裁判斷之聲請承認，
    應向法院提出聲請狀，並附具下列文件︰一、仲裁判斷書之
    正本或經認證之繕本。二、仲裁協議之原本或經認證之繕本
    。三、仲裁判斷適用外國仲裁法規、外國仲裁機構仲裁規則
    或國際組織仲裁規則者，其全文。前項文件以外文作成者，
    應提出中文譯本。第1項第1款、第2款所稱之認證，指中華
    民國駐外使領館、代表處、辦事處或其他經政府授權之機構
    所為之認證，仲裁法第47條、第48條第1項至第3項分別定有
    明文。復按法院關於仲裁事件之程序，除本法另有規定外，
    適用非訟事件法，非訟事件法未規定者，準用民事訴訟法，
    仲裁法第52條定有明文，是關於聲請法院裁定許可仲裁判斷
    強制執行，係屬非訟事件，此項聲請之裁定及抗告法院之裁
    定，僅依非訟事件程序，以審查強制執行許可與否，並無確
    定實體上法律關係存否之效力（最高法院88年度台抗字第25
    6號裁定意旨參照）。準此，外國仲裁判斷之聲請法院承認
    ，性質上屬於非訟事件，有關實體當否問題，即非非訟程序
    得以審究，仲裁判斷若無仲裁法第49條、第50條之情形，且
    依聲請人所提文件，法院形式審查後，確認仲裁判斷係合法
    有效作成，法院自應予以承認。
  ㈡經查，本件聲請人主張相對人於107年12月21日向新加坡國際
    仲裁中心（SIAC）提出仲裁請求，經新加坡國際仲裁中心於
    109年11月17日作成系爭仲裁判斷等情，業據其提出經駐新
    加坡台北代表處認證之系爭仲裁判斷正本暨其中文譯本及系
    爭仲裁判斷所適用之新加坡國際仲裁中心（SIAC）仲裁規則
    、新加坡國際仲裁法之中文譯本等為證（見本院卷一第129-
    232頁、第233-381頁、卷二第157-215頁），系爭仲裁判斷
    係在我國領域外所作成，為外國仲裁判斷，且合致仲裁法第
    48條第1項第1款、第3款之法定程式要件，合先敘明。
  ㈢聲請人之聲請符合法定程式，並無相對人所稱欠缺法定程式
    之事由：
　　相對人雖辯稱聲請人未依仲裁法第48條第1項第2款規定提出
    仲裁協議原本或經認證之繕本，故其聲請承認系爭仲裁判斷
    不符法定程式要件云云。然查：
  ⒈按外國仲裁判斷之聲請承認，應向法院提出聲請狀，並附具
    仲裁協議之原本或經認證之繕本，仲裁法第48條第1項第2款
    固有明文規定，而所謂仲裁協議，係指就關於一定之法律關
    係、及由該法律關係所生，有關現在或將來之爭議，約定由
    仲裁人或仲裁庭以仲裁加以解決之約定，此仲裁協議應以書
    面為之，此觀仲裁法第1條第1項、第3項、第2條規定即明。
    惟當事人間之文書、證券、信函、電傳、電報或其他類似方
    式之通訊，足認有仲裁合意者，視為仲裁協議成立，仲裁法
    第1條第4項亦有明文規定，該項規定係於87年6月24日所增
    訂，其目的係為因應電子通訊快速發展之現況，故規定仲裁
    協議不以當事人於書面上簽名為必要，以符實際需要，且其
    中「其他類似之通訊」係指如電子文件等通訊而有書面記錄
    者而言，此觀該項立法理由即明。此類電子通訊本非以文書
    作成，並無「原本」之概念。鑑於仲裁法要求提出仲裁協議
    原本，目的在於確認仲裁協議之真正，在兩造間以電子通訊
    成立仲裁協議之情形，應適度放寬上述法定程式之要求，倘
    參酌相對人明示或默示之表示、乃至於其他週邊事證，足以
    推認該仲裁協議為真正者，實質上即已滿足上述法定程式之
    規範目的，應認聲請人之聲請為合法。
  ⒉本件依系爭仲裁判斷記載，該仲裁訴訟係起源於系爭合同，
    而該2份合同作成日期、合約編號及引據之第17.3條、第17.
    4條之系爭仲裁協議條款內容文字，均與聲請人所提出聲證1
    -1號、1-2號完全一致，應足推認聲請人所主張之系爭仲裁
    協議條款內容為真正。再者，依系爭仲裁判斷之記載：「B.
    背景(a)合同5.此類仲裁訴訟起源于兩份合同，即2018年10
    月8日的LS00000000號合同（「《第一份合同》」）和2018年1
    0月19日LS00000000號合同（「《第二份合同》」），統稱為
    「合同」。合同涉及按照條款購銷柴油，條款的詳細資訊參
    見下文。(b)仲裁協議6.兩份合同的第17條內容相同，部分
    內容如下：「17.適用法律和仲裁...17.3本合同產生的或者
    與此有關的爭議（包括與本協議本身是否成立、有效性或者
    終止有關的問題）應遞交給新加坡國際仲裁中心（「SIAC」
    ）並最終按照當時生效的SIAC仲裁規則（「SIAC規則」），
    在新加坡仲裁解決，本條援引納入SIAC規則。17.4仲裁庭由
    獨任仲裁員組成，這名仲裁員由雙方當事人在三十(30)個日
    曆日内協定或者（若雙方當事人未達成一致）由時任的SIAC
    仲裁院院長任命。仲裁語言為英語。仲裁地點及場所應為新
    加坡。」、「8.針對本人是否有權判斷合同產生的爭議，雙
    方當事人不提出質疑」、「(c)啟動程序和任命仲裁庭9.201
    8年12月21日，億昇依照新加坡國際仲裁中心仲裁規則（第6
    版，2016年8月1日）（「SIAC規則」）發出仲裁通知，依據
    每份合同提起兩項仲裁。...2019年2月15日，新加坡國際仲
    裁中心（「SIAC」）仲裁院批准該申請。」（見本院卷一第
    344至345頁），本件仲裁案件之提起，係由相對人主動於10
    7年12月21日依新加坡國際仲裁中心仲裁規則向新加坡國際
    仲裁中心提出仲裁通知，核與系爭仲裁判斷所引據之系爭仲
    裁協議條款所定受理機關、應適用之仲裁規則等內容均相符
    ，堪認相對人係依據系爭仲裁協議條款而提付仲裁，倘兩造
    間未有系爭仲裁協議條款之約定，相對人焉有主動依據上開
    條款提付仲裁之可能，益證系爭仲裁協議條款應屬真正，從
    而，相對人於本件非訟程序中始藉由否認聲請人所提聲證1-
    1號、1-2號之證據未經認證而不符仲裁法第48條第1項第2款
    所定仲裁協議之法定程式，進而否認兩造間存在有效之仲裁
    協議條款云云，即難認有據，為無理由。
  ㈣系爭仲裁判斷並無違反仲裁法第49條第1款之規定：
　⒈按所謂公共秩序及善良風俗，係指我國國家社會一般利益及
    道德觀念，為規律我國社會生活之根本原理（最高法院69年
    台上字第2603號裁判意旨參照），是仲裁法第49條第1項第1
    款所謂「仲裁判斷之承認或執行，有背於中華民國公共秩序
    或善良風俗者」，應以仲裁判斷經承認或執行之結果，是否
    將抵觸我國社會一般利益及基本道德觀念為斷。查，系爭仲
    裁協議條款業已明定因系爭合同所產生的或者與此有關之爭
    議，應依據SIAC仲裁規則，在新加坡進行仲裁解決（見本院
    卷一第345頁），復依系爭仲裁判斷所載內容，可知兩造因
    系爭合同所生爭議，無法解決，相對人乃提出仲裁請求，並
    經聲請人提出答辯及反請求後（見本院卷一第348至351頁）
    ，由新加坡國際仲裁中心作成系爭仲裁判斷，認定相對人應
    給付金錢予聲請人（見本院卷一第381頁），核其內容無非
    就兩造間一般商業糾紛而為仲裁判斷，且本件關於系爭仲裁
    協議條款所生之爭議，依我國法律並非不得以仲裁方式解決
    ，其承認或執行後之法律效果亦與我國社會一般利益及基本
    道德觀念尚無牴觸，自無背於我國公共秩序或善良風俗之情
    事，是相對人此部分所辯，難認有據。
　⒉此外，系爭仲裁判斷已於判斷理由中詳為記載其仲裁判斷結
    論之理由及依據，此觀系爭仲裁判斷書之內容甚明，並非屬
    仲裁判斷完全未附理由之情形；至相對人所指聲請人未受損
    害下詐取賠償云云，核屬實體上爭點之判斷，業經系爭仲裁
    判斷於其所列之爭點第12點中就聲請人是否受有損害及應如
    何認定予以論列說明（見本院卷一第352-353頁、第368-374
    頁），此為系爭仲裁判斷基於其證據取捨所為之心證及認定
    ，乃係仲裁人認定事實及適用法規之職權，並非本件非訟程
    序所得加以審究；而就相對人之聽審權及陳述權保障部分，
    依系爭仲裁判斷記載「C.案件程序」及「D.證據聽證會」等
    （見本院卷一第345至347頁），可知系爭仲裁判斷程序當時
    ，已給予兩造充分陳述意見之機會並說明其取捨證據調查聲
    請之理由，此外，在連續5日之證據聽證會程序中，兩造均
    始終派員參與出席並提出證據，就兩造聽審權及陳述權之保
    障，亦難認有何失當之處；又仲裁係屬訴訟外紛爭解決制度
    ，其與訴訟程序相較，本即具有簡易迅速之優點，就程序進
    行乃至仲裁判斷書類之記載，應更為簡約，是仲裁人就仲裁
    標的之判斷已附理由為判斷，縱就某特定論述，未予詳細敘
    明得心證之論據，基於仲裁制度之特性，亦為仲裁人裁量權
    之行使範圍，法院不應過度介入判斷。從而，系爭仲裁判斷
    並無相對人所指背於我國公共秩序或善良風俗之情形，相對
    人上開所辯，要不足採。
  3.且查，系爭仲裁判斷於109年11月17日作成後，相對人即同
    樣以系爭仲裁判斷違反新加坡仲裁法、正當程序之保障為理
    由，於110年1月22日向新加坡高等法院提出撤銷仲裁判斷之
    訴（見本院卷一第390-391頁、第405-406頁），並於110年4
    月27日經新加坡高等法院駁回相對人之訴（見本院卷一第66
    3頁），相對人雖於110年5月21日再向新加坡上訴法院提起
    上訴（見本院卷一第699至700頁），惟相對人於111年4月7
    日與聲請人共同出席之聽證程序中撤回上訴，並經新加坡上
    訴法院於111年4月22日裁定准許相對人撤回上訴而確定（見
    本院卷二第31至34頁），足認相對人對於系爭仲裁判斷之作
    成，於新加坡之訴訟程序中已不再執上開理由續為爭執，則
    相對人於本件再以同一違反聽審權及正當程序保障等理由，
    認系爭仲裁判斷於程序上有公序良俗之違反云云，亦難認有
    據。　　
　⒋從而，相對人抗辯系爭仲裁判斷因聲請人濫用契約制度，且
    違背正當程序保障，背於我國之公共良俗，應依仲裁法第49
    條第1項第1款之規定駁回聲請人之聲請云云，自無可採。
  ㈤系爭仲裁判斷並無違反仲裁法第50條第3款、第5款規定：
　⒈相對人辯稱系爭仲裁判斷違反兩造兼聽法則及未審酌相對人
    所提出之重要爭點，而違反自然正義法則云云，惟系爭仲裁
    判斷之作成業已充分保障兩造之聽審權，業如前述，況系爭
    仲裁判斷就相對人抗辯之爭點亦經詳予審酌，並非全無論述
    （見本院卷一第352至353頁、第368至373頁），相對人仍執
    此相同實體上理由，而認有違反仲裁法第50條第3款、第5款
    規定情事，顯無足採。
　⒉至相對人主張系爭仲裁判斷未賦予當事人平等陳述機會而駁
    回相對人提出專家意見說明之證據聲請云云。查，系爭仲裁
    判斷於「C.案件程序第17至19點」，業已說明當時仲裁人確
    有賦予兩造交換專家證據之機會並下達依次提供之指示，就
    有關是否准許專家證據聲請部分，亦說明其否准之理由（見
    本院卷一第346頁），故尚難認有未賦予兩造平等陳述之機
    會；而就專家證人聲請之否准，亦涉及仲裁人之程序上職權
    行使本應予尊重，實難認系爭仲裁判斷有何欠缺正當程序，
    及程序違反仲裁地法之情事，相對人所辯同屬無據。
四、綜上所述，聲請人之聲請，業據其提出前開文件為證，而系
    爭仲裁判斷，經核其仲裁程序均為合法，亦無仲裁法第49條
    、第50條所定事由，是聲請人聲請本院裁定承認系爭仲裁判
    斷，於法並無不合，應予准許。　　　　
五、依仲裁法第52條、非訟事件法第21條第2項、第24條第1項、
    民事訴訟法第78條，裁定如主文。
中　　華　　民　　國　　111 　年　　8 　　月　　31　　日
                  民事第八庭  法　官　陳威帆
以上正本係照原本作成。
如不服本裁定應於送達後10日內向本院提出抗告狀，並繳納抗告
費新臺幣1,000元。　　　　　　　　　
中　　華　　民　　國　　111 　年　　8 　　月　　31　　日
                              書記官  黃文芳